臺灣臺南地方法院刑事判決
111年度金訴字第172號
公  訴  人  臺灣臺南地方檢察署檢察官
被      告  陳雅雯


選任辯護人  陳映青律師
上列被告因違反洗錢防制法等案件，經檢察官提起公訴（110年
度偵字第26056號），被告於準備程序中就被訴事實為有罪之陳
述，經本院合議庭裁定由受命法官獨任進行簡式審判程序後，本
院判決如下：
    主  文
陳雅雯幫助犯洗錢罪，處有期徒刑肆月，併科罰金新臺幣叁萬元
，罰金如易服勞役，以新臺幣壹仟元折算壹日。緩刑貳年，並應
依如附件所示調解筆錄內容支付損害賠償。
    事實及理由
一、犯罪事實：陳雅雯為賺取每月新臺幣（下同）2萬元之報酬
    ，明知將金融機構帳戶提供他人使用，恐為不法者充作詐騙
    被害人匯入款項之犯罪工具，並藉以逃避追查，竟仍基於縱
    有人利用其交付之帳戶作為實施詐欺取財犯行之犯罪工具以
    掩飾或隱匿詐欺犯罪所得，亦不違背其本意幫助洗錢及幫助
    詐欺取財犯意，於民國110年9月22日下午2時30分許，透過
    通訊軟體「LINE」，將其所申設之玉山商業銀行股份有限公
    司帳號000-0000000000000號帳戶（下稱玉山帳戶）之網路
    銀行帳號密碼，提供予真實姓名年籍不詳自稱「賴友俊」之
    詐欺集團成員使用，以此方式幫助該人所屬詐欺集團詐欺取
    財及掩飾、隱匿渠等因詐欺犯罪所得財物之去向。嗣「賴友
    俊」與其所屬之詐欺集團成員取得上開玉山帳戶之網路銀行
    帳號及密碼後，共同基於詐欺取財之犯意聯絡，由上開集團
    成員於如附表所示之時間，對魏林阿敏、林美美施以如附表
    所示之詐術，致魏林阿敏、林美美均陷於錯誤，而將如附表
    所示之款項，匯入上開玉山帳戶，而掩飾詐欺犯罪所得之去
    向，且該款項旋遭提領一空。嗣魏林阿敏、林美美經發覺受
    騙並報警處理，始悉上情。案經魏林阿敏、林美美告訴暨臺
    南市政府警察局歸仁分局報告臺灣臺南地方檢察署檢察官偵
    查起訴。
二、本件被告陳雅雯所犯係死刑、無期徒刑、最輕本刑為3年以
    上有期徒刑以外之罪，其於準備程序中就被訴事實為有罪之
    陳述，經法官告知簡式審判程序之旨，並聽取公訴人、被告
    及辯護人之意見後，認宜為簡式審判程序，依刑事訴訟法第
    273條之1第1項規定，裁定進行簡式審判程序加以審理，則
    依據刑事訴訟法第273條之2、同法第159條第2項之規定，不
    適用傳聞法則有關限制證據能力之相關規定；並得依同法第
    310條之2之準用同法第454條之規定製作略式判決書（僅記
    載「證據名稱」），合先敘明。
三、上揭犯罪事實，有下列證據可資佐證：
　㈠被告於警詢、偵訊及本院準備程序中之自白。
　㈡告訴代理人魏錦碩於警詢之指訴、告訴人林美美於警詢之指
    訴。
　㈢卷附被告提供之對話紀錄1份、告訴代理人魏錦碩提供之郵政
    跨行匯款申請書、玉山帳戶之交易明細表各1份、本院111 
    年度南司刑移調字第375號調解筆錄影本1份。
四、論罪科刑
  ㈠核被告所為，係犯刑法第30條第1項、第339條第1項之幫助詐
    欺取財罪，及刑法第30條第1項、洗錢防制法第2條第2款、
    第14條第1項之幫助洗錢罪。被告以單一行為，幫助詐欺告
    訴人，及幫助掩飾或隱匿如事實欄所示犯罪所得之去向及所
    在，為想像競合犯，應依刑法第55條前段規定，從一重之幫
    助洗錢罪論處。
  ㈡被告本件為幫助犯，犯罪情節顯較正犯輕微，應依刑法第30
    條第2項規定，減輕其刑。又被告於本院審理中坦承犯行，
    自白犯罪，應依洗錢防制法第16條第2項規定，減輕其刑，
    並遞減輕其刑。
  ㈢爰審酌我國詐欺事件頻傳，嚴重損及社會治安及國際形象，
    而偵查機關因人頭帳戶氾濫，導致查緝不易，受害人則求償
    無門，成為犯罪偵查之死角，相關權責機關無不透過各種方
    式極力呼籲及提醒，而被告對於重要之金融交易工具未能重
    視，亦未正視交付帳戶可能導致之嚴重後果，而將帳戶之金
    融卡及密碼交付他人，容任他人以該帳戶作為犯罪之工具，
    本件並造成告訴人受有如事實欄所示之經濟損失，然被告業
    已與告訴人魏林阿敏成立調解，有本院111年度南司刑移調
    字第375號和解筆錄在卷可按，另告訴人林美美遭詐騙部分
    ，因及時扣押被告帳戶，所遭詐騙款項已經銀行返還與告訴
    人林美美，並斟酌犯後於本院審理時坦承犯行之態度，以及
    於本院審理時自陳因母親重病住院，想要幫家裡減輕負擔之
    犯罪動機、大學肄業之智識程度，未婚，目前與家人同住，
    無業等一切家庭及經濟狀況等一切情狀，量處如主文所示之
    刑，並諭知罰金如易服勞役之折算標準。
  ㈣另被告未曾因故意犯罪受有期徒刑以上刑之宣告，有臺灣高
    等法院被告前案紀錄表在卷可查，其因一時失慮，致罹刑典
    ，嗣已坦承犯行，深具悔意，並已與告訴人魏林阿敏成立和
    解，獲得告訴人之諒解，告訴人亦表示同意本院給予被告緩
    刑之宣告，有上開和解筆錄附卷可證，經此教訓，當知所警
    惕，信無再犯之虞，故本院認所宣告之刑以暫不執行為適當
    ，爰併宣告緩刑2年，以啟自新。又為使被告能確實支付對
    告訴人魏林阿敏之損害賠償，爰依刑法第74條第2項第3款之
    規定，命被告依附件所示調解筆錄內容履行。倘被告未依附
    件所示之調解筆錄履行而情節重大者，或在緩刑期間又再為
    犯罪或有其他符合法定撤銷緩刑之原因，均將產生撤銷緩刑
    宣告而仍須執行所宣告之刑之後果，附此敘明。
五、犯第十四條之罪，其所移轉、變更、掩飾、隱匿、收受、取
    得、持有、使用之財物或財產上利益，沒收之。洗錢防制法
    第18條第1項前段定有明文。所稱財物或財產上利益，乃指
    特定犯罪之犯罪所得而言，至於洗錢者本身之犯罪所得，則
    應適用刑法規定沒收，此有該條修正理由可參。本件被告僅
    構成幫助洗錢罪，並非洗錢罪之正犯，並未實際參與移轉、
    變更、掩飾或隱匿之洗錢正犯行為，或取得財物或財產上利
    益，是本件關於事實欄所示詐騙犯罪所得經移轉、變更、隱
    匿後，應於洗錢或詐欺正犯部分沒收，並非在被告本件犯行
    沒收。而本件並無證據證明被告交付帳戶有因而取得報酬，
    亦無從依刑法規定，沒收其犯罪所得，附此敘明。
據上論結，應依刑事訴訟法第273條之1第1項、第299條第1項前
段，刑法第30條第1項、洗錢防制法第14條第1項、第16條第2項
，刑法第30條第1項、第2項、第339條第1項、第55條前段、第42
條第3項前段、第74條第1項第1款、第2項第3款，判決如主文。
本案經檢察官蔡宗聖提起公訴，檢察官李佳潔到庭執行職務。
中　　華　　民　　國　　111 　年　　7 　　月　　 8　　日
　　　　　　　　　刑事第六庭    法　官　鄭銘仁
以上正本證明與原本無異。
如不服本判決應於收受本判後20日內向本院提出上訴書狀，並應
敘述具體理由。其未敘述上訴理由者，應於上訴期間屆滿後20日
內向本院補提理由書狀（均須按他造當事人之人數附繕本）「切
勿逕送上級法院」。
  　　　　　　　　　　　　　　　書記官　陳姝妤
中　　華　　民　　國　　111 　年　　7 　　月　　11　　日
附錄本案論罪科刑法條：
洗錢防制法第14條
有第二條各款所列洗錢行為者，處7年以下有期徒刑，併科新臺
幣5百萬元以下罰金。
前項之未遂犯罰之。
前二項情形，不得科以超過其特定犯罪所定最重本刑之刑。

中華民國刑法第339條
（普通詐欺罪）
意圖為自己或第三人不法之所有，以詐術使人將本人或第三人之
物交付者，處5年以下有期徒刑、拘役或科或併科50萬元以下罰
金。
以前項方法得財產上不法之利益或使第三人得之者，亦同。
前二項之未遂犯罰之。
附表
編號 告訴人 詐騙時間及方式 匯款時間 匯款金額(新臺幣)(扣除手續費) 備註 1 魏林阿敏 詐騙集團成員於110年9月24日去電魏林阿敏，並冒稱為其妹林美蘭，佯稱：有急事欲借款云云，致魏林阿敏陷於錯誤，而請託其子魏錦碩匯款。 110年9月24日12時16分許 205,000元 前開款項業遭詐欺集團成員另轉他帳戶。 2 林美美 詐騙集團成員於110年9月21日去電林美美，並冒稱為其友人，林美美將其設為通訊軟體「LINE」好友後，詐欺集團成員復於110年9月24日，透過「LINE」向林美美佯稱：欲借款急用云云，致林美美陷於錯誤，而依其指示匯款。 110年9月24日13時31分許 160,000元 前開款項未遭詐欺集團成員處分。